臺灣臺北地方法院刑事判決　　　　　　 99年度簡上字第405號
上　訴　人
即　被　告　蔡陳芽
上列上訴人即被告因違反家庭暴力防治法案件，不服本院中華民
國99年10月8日所為99年簡字第3721號第一審簡易判決（聲請簡
易判決處刑案號：臺灣臺北地方法院檢察署99年度偵字第20726
號），提起上訴，本院管轄第二審之合議庭審理後，判決如下︰
    主    文
上訴駁回。
蔡陳芽緩刑貳年，緩刑期內付保護管束。
    犯罪事實
一、蔡陳芽與蔡旺興為配偶關係，2人間具有家庭暴力防治法第3
    條第1款所定之家庭成員關係。蔡陳芽前於民國99年5月間因
    對蔡旺興實施精神上不法侵害之行為，經本院於99年8月9日
    以99年度家護字第334號通常保護令，命令蔡陳芽不得對蔡
    旺興實施身體或精神上不法侵害之行為，亦不得為騷擾、通
    話之聯絡行為，該通常有效期間為10個月。蔡陳芽並已於同
    月12日收受該保護令，而已然知悉上開通常保護令之內容。
    詎蔡陳芽竟置之不理，而於該通常保護令有效期間之99年9
    月4日20時30分許，基於違反保護令之犯意，前往蔡旺興位
    於新北市新店區（改制前為臺北縣新店市○○○街9巷27號
    之居處，藉詞欲尋找蔡旺興抽煙、喝酒、找女人之證據，而
    當場咆哮、吵鬧，對蔡旺興為精神上不法之侵害及騷擾等行
    為，而違反前開保護令，致蔡旺興不堪其擾而報警處理，始
    查獲上情。
二、案經新北市政府警察局新店分局報告臺灣臺北地方法院檢察
    署檢察官偵查起訴。
    理    由
壹、程序部分：
    按被告以外之人於審判外之陳述，雖不符前4條（第159條之
    1至第159條之4）之規定，而經當事人於審判程序同意作為
    證據，法院審酌該言詞陳述或書面陳述作成時之情況，認為
    適當者，亦得為證據。當事人、代理人或辯護人於法院調查
    證據時，知有第159條第1項不得為證據之情形，而未於言詞
    辯論終結前聲明異議者，視為有前項之同意，刑事訴訟法第
    159條之5定有明文。本案以下所引用之證據，檢察官及被告
    蔡陳芽均對證據能力表示沒有意見，且迄言詞辯論終結均未
    就證據能力部分聲明異議，本院審酌該等證據方法於製作時
    尚無違法或不當情事，且客觀上亦無不可信之情況，堪認為
    適當，依上開規定，均有證據能力。
貳、實體部分：
一、訊據被告蔡陳芽固不否認於上揭案發時、地前往證人（即被
    害人）蔡旺興之居住，惟矢口否認有何違反保護令之犯行，
    辯稱：伊是因為思夫心切，而且要去找被害人找女人、抽煙
    及喝酒的證據才去被害人之居處，當天伊也沒有對被害人為
    暴力行為，只有以手比，通常保護令所載之「騷擾」，伊認
    為是指「性行為」之意，伊不是故意要犯法的云云。經查：
(一)被告與證人蔡旺興為配偶關係，2人間具有家庭暴力防治法
    第3條第1款所定之家庭成員關係。被告前經本院於99年8月9
    日以99年度家護字第334號通常保護令，命令被告不得對證
    人蔡旺興實施身體或精神上不法侵害之行為，亦不得為騷擾
    、通話之聯絡行為，該通常有效期間為10個月。被告並已於
    同年月12日收受該保護令之事實，為被告所不否認（參見本
    院卷第29頁背面），且就被告本案違反保護令之犯行，被告
    於偵查中已自承本次行為確有不對等語（參見偵查卷第25
    頁），於上訴理由狀中亦陳稱伊雖有違反保護令但情節輕微
    等語（參見本院卷第14頁）。此外，並有證人蔡旺興於偵查
    及本院審理中證述明確（參見偵查卷第30頁至第31頁，本院
    卷第46頁背面至第50頁）。復有本院99年度家護字第334號
    民事保護令裁定1份在卷可證，且經本院調閱上開民事保護
    令卷宗查核無訛，足徵被告自白有違反保護令犯行，應與事
    實相符，堪認屬實。
(二)被告雖於本院審理時翻異前詞，而為上揭辯解云云，惟就被
    告於案發時、地對證人蔡旺興為騷擾及精神上不法行為之違
    反保護令行為之情節，業據證人蔡旺興於本院審理時具結證
    述：伊本來住在家裡，但受不了被告在家天天碎碎念，97年
    10月間就搬到景美，但伊在景美的時候，被告也是天天來，
    說要抓女人，伊就給被告鑰匙，表示其可以來看，但不要吵
    ，只是被告每天都來，有時候是從早上5點就來，到晚上才
    回去，有時候半夜1、2個鐘頭就來一通電話，伊沒辦法睡覺
    。後來隔壁鄰居休業在家要準備考試，有跟房東反應被告來
    吵的情形，房東就把伊趕出來，所以伊在98年7月間又搬到
    新北市○○區○○街9巷27號。99年5月間住在新店的時候，
    伊也是有給被告鑰匙，伊表示要來沒有關係，但是不要吵，
    但是被告還是不定時來又碎碎念，當時伊在家樂福當清潔工
    ，曾經連續3天晚上沒有睡覺，沒有辦法上班，所以才去聲
    請保護令。被告每次來都是要抓伊抽菸、喝酒、找女人，但
    是伊根本一無所有，要如何去找女人。案發當天伊是上白天
    班，晚上有在家，被告未打電話通知就自行持鑰匙開門進來
    ，就碎碎唸，一直說伊抽煙、喝酒、養女人，態度不是很好
    ，伊被逼的走到屋外，被告又跟出來，就在門口那邊念，2
    人有發生口角，此種情形差不多半小時，因為門口有人在，
    而且伊被唸到受不了才會打電話叫警察來。當時伊有跟被告
    說伊有保護令，被告也知道。當天晚上，被告對伊的行為已
    造成伊精神上的困擾，睡覺都睡不好等語明確（參見本院卷
    第46頁背面至第50頁）；而被告於準備程序中亦已自承伊都
    是沒有通知就直接去證人蔡旺興居處，因為伊是要去抓第三
    者，不可能先通知，伊去都是小小聲說等語（參見本院卷第
    29頁），益見被告當日前往證人蔡旺興居處當非僅有以手比
    方式，而有說話為是。再徵諸被告與證人蔡旺興多年感情不
    睦，被告亟欲找出證人蔡旺興對婚姻不貞之證據，見面豈有
    可能對其和顏悅色或係以手比方式溝通，是證人蔡旺興所述
    之被告當日有吵鬧等情自較為真實而可採。
(三)觀諸本院99年度家護字第334號通常保護令，明確命令被告
    「不得對聲請人（即證人蔡旺興）實施身體或精神上不法侵
    害之行為，亦不得為騷擾、通話之聯絡行為」，除限制被告
    不得「騷擾」外，亦限制被告不得「通話」，且將該二者併
    列「聯絡行為」，其字面上意義甚屬明確，被告已無法諉為
    不知；且「騷擾」一詞與「性行為」亦無令人混淆之可能，
    此並非需具備高深之智識程度、法律素養始能理解，而屬一
    般人日常生活用語範疇，徵以被告前開所辯亦係迄至本院審
    理期日始行提出，自屬事後推諉卸責之詞，而不足為有利之
    認定依據。被告已收受該保護令，明知證人蔡旺興係因無法
    忍受其之叨念行為而離家他住，嗣因被告一再前往該住處，
    始聲請核發保護令，而被告收受該保護令後，明知再行前往
    叨念證人蔡旺興，與之聯絡並對其實施精神上不法侵害行為
    ，已構成違反保護令之犯罪行為，竟仍執意前往並在證人蔡
    旺興住處吵鬧，被告係故意違反保護令至明。
(四)綜上所述，被告所辯各節均無足採，本件事證已臻明確，其
    違反家庭暴力防治法犯行堪以認定，應依法論科。
二、論罪科刑之理由：
(一)按家庭暴力防治法所稱「家庭暴力」者，謂家庭成員間實施
    身體或精神上不法侵害之行為；又所稱「騷擾」，謂任何打
    擾、警告、嘲弄或辱罵他人之言語、動作或製造使人心生畏
    怖情境之行為，家庭暴力防治法第2條第1款、第3款分別定
    有明文。被告於保護令有效期間內所為上開行為，應屬精神
    上不法侵害及騷擾之行為。是核被告所為，係違反家庭暴力
    防治法第61條第1款、第2款之違反保護令罪。被告雖同時違
    反前揭裁定所禁止之2款行為，然法院依家庭暴力防治法核
    發通常保護令者，該保護令內之數款規定，僅分別為不同之
    違反保護令行為態樣，被告以一犯意而違反同一保護令上所
    禁止之數態樣，為一違反保護令之行為，屬單純一罪，僅以
    一違反保護令罪論處。原審以被告犯罪事實明確，依刑事訴
    訟法第449條第1項前段、第3項，家庭暴力防治法第61條第1
    款、第2款、刑法第11條前段、第41條第1項前段，並審酌被
    告與被害人係夫妻關係，不知尊重法院所核發之保護令，謹
    言慎行，反而以上開方式騷擾被害人，對被害人精神上之侵
    害非淺，惟其犯後尚能坦承犯行，且前無科刑紀錄，有臺灣
    高等法院被告前案紀錄表1份在卷可按，是其素行良好，以
    及被告智識程度、精神狀況，檢察官求刑拘役50日尚屬過重
    等一切情況，量處如主文所示之刑，並諭知易科罰金之折算
    標準，其認事用法並無違誤，量刑亦屬妥適，被告仍執前詞
    提起本件上訴，非有理由，應予駁回。
(二)末查，被告前未曾因故意犯罪受有期徒刑以上刑之宣告，有
    臺灣高等法院被告前案紀錄表1份在卷可稽，其因一時行為
    未知節制，致罹刑典，惟證人蔡旺興已於本院審理時明確表
    示願意原諒被告（參見本院卷第49頁背面、第50頁背面），
    於經歷此次科刑教訓後，被告當已知所警惕，信無再犯之虞
    ，前開對其所宣告之刑，應以暫不執行為適當，爰依刑法第
    74條第1項第1款之規定，併予宣告緩刑2年，復依家庭暴力
    防治法第38條第1項規定，諭知緩刑期內付保護管束，以啟
    自新。
據上論斷，應依刑事訴訟法第455條之1第1項、第3項、第364條
、第368條，刑法第11條、第74條第1項第1款，家庭暴力防治法
第38條第1項，判決如主文。
本案經檢察官高一書到庭執行職務。
中    華    民    國   100    年    2     月    11    日
                  刑事第八庭審判長法  官  徐千惠
                                  法  官  湯千慧
                                  法  官  古瑞君
以上正本證明與原本無異。
不得上訴。
                                  書記官  莊宜諳
中    華    民    國   100    年    2     月    14    日
附錄本案論罪科刑法條全文：
家庭暴力防治法第61條第1、2款：
違反法院依第14條第1項、第16條第3項所為之下列裁定者，為本
法所稱違反保護令罪，處 3年以下有期徒刑、拘役或科或併科新
臺幣10萬元以下罰金：
一、禁止實施家庭暴力。
二、禁止騷擾、接觸、跟蹤、通話、通信或其他非必要之聯絡行
    為。